臺灣士林地方法院刑事判決　　　　　　　　　　　　　九十年度交易字第二九號
　　公　訴　人　臺灣士林地方法院檢察署檢察官
　　被　　　告　甲○○
右列被告因過失重傷害案件，經檢察官提起公訴（九十年度偵字第四三０八號），本
院判決如左：
    主  文
甲○○過失傷害人致重傷，處有期徒刑參月，如易科罰金，以參佰元折算壹日。
    事  實
一、甲○○於民國八十九年十二月二十五日凌晨零時四十分許，駕駛車牌號碼ＫＸ─
    九七九九號自小客車，沿台北市○○區○○路二段一三０巷由南向北方行駛，行
    至該路段與石牌路二段交岔路口欲向西左轉時理應注意車輛行駛至無號誌交岔路
    口時，應注意轉彎車應暫停讓直行車先行，而依當時天候晴、夜間有照明、路面
    乾燥、無缺陷、無障礙、視距良好等情形，並無不能注意之情事，竟疏未注意暫
    停，貿然左轉，適有疏未注意車前狀況，隨時採取必要之安全措施之丙○○騎乘
    車牌號碼ＰＴＺ─二一二號之重型機車由東往西駛至，因煞車不及，致丙○○機
    車車頭撞擊甲○○所駕駛自小客車之右後輪葉子板而人車倒地，丙○○因此受有
    顏面骨骨折、顱內出血、顱底骨折併腦脊髓液鼻漏、左側橈骨骨折、下排牙齒五
    顆脫落及右眼失明等重傷害，甲○○肇事後於台北市政府警察局北投分局員警孔
    昭明前往現場處理時，當場承認肇事，自首而接受裁判。
二、案經丙○○告訴台灣士林地方法院檢察署檢察官偵查起訴。
    理  由
一、訊據被告甲○○否認右揭犯行，辯稱當天伊駕車沿石牌路二段一三０巷由南往北
    欲左轉，因伊父親之車身較長伊彎不過去，伊倒車一點點，要往前開時才發生車
    禍，告訴人如有注意應不致發生車禍，且依規定直行車尚未進入交岔路口，而轉
    彎車已達中心處開始轉彎，直行車應讓轉彎車先行，當時伊已轉彎完成不可能讓
    告訴人先行等語。經查本件告訴人因車禍受有顏面骨骨折、顱內出血、顱底骨折
    併腦脊髓液鼻漏、左側橈骨骨折、下排牙齒五顆脫落及右眼失明之重傷害，有診
    斷證明書三紙（偵查卷第六、第七頁、第八頁）及行政院國軍退除役官兵輔導委
    員會臺北榮民總醫院（以下簡稱台北榮民總醫院）九十年八月二十八日（九十）
    北總行字第０八四三一號函覆病患丙○○於八十九年十二月二十六日及九十年一
    月三日二次會診眼科，並於九十年二月二日門診複查，檢查發現該病患右眼視力
    為無光感，右眼已無視覺機能（偵查卷第四十頁），可證告訴人受傷程度已至毀
    敗一眼機能之重傷害程度。又查（一）據證人即告訴人之同學黃獻宗證稱案發前
    與告訴人騎在一起，告訴人在其前方約一百公尺，騎車速度約時速四十公里，告
    訴人撞到被告之車之前伊看到被告之車停在如圖所示位置（圖示石牌路二段東往
    西車道），隔沒五秒告訴人就撞上，對於被告由巷口轉彎出來那一段沒有印象等
    語（本院九十年十一月二十八日審判筆錄第六頁、第七頁）；另證人即被告朋友
    乙○○證稱當日渠等要去北新庄，渠坐在被告車子之右前座，肇事地點在消防局
    前面，不會很暗，渠等第一次轉彎因路邊人行道高起來沒有轉過去，往後退一點
    要第二次轉彎，車即被撞到，被告因緊張踩油門而衝上人行道，肇事前未見到告
    訴人之機車，亦未聽到煞車聲，肇事前未有其他車經過等語（本院九十年十一月
    二十八日審判筆錄第十頁第十一頁），是觀諸證人黃獻宗對被告轉彎出來並無印
    象，且見聞被告之車停在石牌路二段東向西車道上不到五秒告訴人之機車始撞上
    ，且證人乙○○所證被告於首次轉彎未完成，倒車後欲第二次轉彎告訴人始撞上
    被告之車，及被告車損係右後車輪葉子板處，亦有台北市政府警察局北投分局（
    以下簡稱北投分局）交通分隊道路交通事故補充資料表附卷可稽（偵查卷第二十
    三頁），堪認被告於肇事之石牌路二段與同路段一三０巷之交岔口處，已轉彎且
    車子已在石牌路二段之車道上停留短暫後，告訴人之機車始撞上。再查（二）承
    上被告駛入石牌路二段東向西車道後，如以被告自承轉彎時速約二十公里，參諸
    汽車行駛距離及反應距離一覽表所載，其每秒行車距離約五點五六公尺，而依道
    路交通事故調查報告表所載，石牌路二東向西段二個車道之寬度約為五點七米，
    是被告一秒間即可完全駛入佔用石牌路二段東向西二個車道，被告發現轉彎未完
    成，打倒車檔，再倒退一至二公尺，至少亦需二秒以上時間，是被告轉彎駛出石
    牌路二段後至少有二秒之時間暫留在交岔路口處，再參以證人黃獻宗前開所證看
    見被告之車在車道上，不到五秒告訴人即撞車，可知告訴人由發現被告之車欲轉
    彎至撞上前到至少約有三秒之時間，再以告訴人自陳時速約二十公里，參諸汽車
    行駛距離及反應距離一覽表所載，其每秒行車距離約五點五六公尺，三秒鐘行進
    約達十六點六八公尺，是以告訴人自陳之行車時速約二十公里來計算，其發現被
    告之車要轉彎後直到撞上之間，其行進距離至少約十六點六八公尺（五．五六公
    尺×三秒），再扣除石牌路二段一三０巷之寬度約寬七點七公尺（詳交通事故現
    場調查報告表），可知告訴人發現被告欲轉彎當時，至少已行至距交岔路口約八
    點九八公尺，即於被告轉彎前，告訴人應已駛至石牌路二段與該段一三０巷之路
    口處附近，而該處應係被告可注意到告訴人騎乘之機車。（三）告訴人於偵查中
    雖一度供稱時速為四十公里及證人黃獻宗證稱告訴人之時速約時速四十公里，惟
    參諸汽車行駛距離及反應距離一覽表所載，如時速四十公里其每秒行車距離約一
    一點一一公尺，參諸前（二）所述，則告訴人由發現被告轉彎至撞上前至少約有
    三秒之時間，此三秒時間告訴人可行進至少約三三點三三公尺，再扣除石牌路二
    段一三０巷之寬度約寬七點七公尺（詳交通事故現場調查報告表），可知被告轉
    彎時，告訴人至少距交岔路口約二五點六三公尺，即於被告轉彎前，告訴人尚距
    石牌路二段與該段一三０巷之路口處約二五點六三公尺，而依汽車行駛距離及反
    應距離一覽表所載，告訴人如時速四十公里其反應距離約八點三二公尺，是如告
    訴人以時速四十公里之速度行駛，於發現被告之轉彎車，其得應變之距離實較其
    以時速二十公里之速度行至路口更綽綽有餘，當不致追撞被告之右後車尾，故告
    訴人偵查中一度自陳之時速約四十公里或證人黃獻宗稱告訴人之時速約四十公里
    ，實與事實未合。況告訴人於九十年一月三日於榮總一九三病房曾供述其行車速
    率約時速二十公里，有台北市政府警察局交通事故談話紀錄表一紙在卷可稽（偵
    查卷第五頁），是本件告訴人之行車速度應係時速二十公里較為真實。（三）按
    汽車行駛至無號誌交岔路口，支線道車應暫停讓幹線道車先行，道路交通安全規
    則第一百零二條第一項第二款定有明文，而石牌路二段與該路段一三０巷係無號
    誌之交岔路口，有道路交通事故現場調查報告表可稽，而被告欲轉彎當時，告訴
    人至少已行至距交岔路口約八點九八公尺，即於被告轉彎前，告訴人應已駛至石
    牌路二段與該段一三０巷之路口處附近，俱如前（二）所述，而該處應係被告當
    時可注意到告訴人之距離範圍，被告即應暫停，讓告訴人之機車先行，且當時天
    候晴、夜間有照明、路面乾燥、無缺陷、無障礙、視距良好等情形，有道路交通
    事故現場調查報告表可稽，並無不能注意之情事，被告竟疏未注意，洵有過失，
    且被告之過失行為與告訴人所受之傷害有因果關係，事證明確，被告過失之犯行
    洵堪認定。（四）再查告訴人供稱其時速約二十公里，依汽車行駛距離及反應距
    離一覽表所載，其反應距離為四點一六公尺，承前所述，依告訴人陳述之行車速
    度，其發現被告之車後再撞上之間距離至少約十六點六八公尺，且當時距石牌路
    二段一三０巷之巷口約尚有八點九八公尺，誠如前揭（一）所論，告訴人應尚有
    足夠之反應距離與時間，告訴人竟不及反應，告訴人顯未依道路交通安全規則第
    九十四條第三項之規定，注意車前狀況，並隨時採取必要之安全措施，其有過失
    至明，惟告訴人之過失尚無法解免被告之過失責任，併此敘明。
二、核被告所為，係犯刑法第二百八十四條第一項後段之過失重傷害罪。本件事故發
    生後警員前往現場處理時，被告在場，並當場承認為肇事人，有北投分局警員孔
    昭明填載之是否自首調查表在卷可稽（偵查卷第四十四頁），是其於犯罪未發覺
    前自承犯罪，並於歷次審理到庭接受審判，核其所為符合刑法第六十二條前段之
    自首要件，應依法減輕其刑。爰審酌被告犯罪之過失程度不高、被害人之過失程
    度，被害人所受傷害程度及被告係學生，告訴人請求賠償之金額為新台幣一千一
    百餘萬元，雙方無法達成和解等一切情狀，量處如主文所示之刑，並諭知易科罰
    金標準。又按被告犯罪後，刑法第四十一條業已修正為「犯最重本刑為五年以下
    有期徒刑以下之罪，而受六個月以下有期徒刑或拘役之宣告，因身體、教育、職
    業、家庭之關係或其他正當事由，執行顯有困難者，得以一元以上三元以下折算
    一日，易科罰金。但確定因不執行所宣告之刑，難收矯正之效，或難以維持法秩
    序者，不在此限。併合處罰之數罪，均有前項情形，其應執行之刑逾六月者，亦
    同」，於民國九十年一月十日公布，同年一月十二日施行，惟乃刑之執行事項，
    不生新舊法之比較，爰依修正後之刑法第四十一條第一項前段諭知易科罰金之折
    算標準，附此敘明。
三、據上論斷，應依刑事訴訟法第二百九十九條第一項前段，刑法第二百八十四第一
    項後段、第六十二條前段、第四十一條第一項前段，罰金罰鍰提高標準條例第一
    條前段、第二條，判決如主文。
本案經檢察官呂文忠到庭執行職務。
中      華      民      國    九十一    年      四      月     十七     日
                              臺灣士林地方法院刑事第四庭
                                      法  官
右正本證明與原本無異。
如不服本判決，應於判決送達後十日內，向本院提出上訴狀。
                                      書記官
中      華      民      國      九十一      年      三    月    十一    日
